臺灣桃園地方法院民事判決　　　　　　 96年度簡上字第127號
上　訴　人　甲○○
被　上訴人　友邦國際信用卡股份有限公司
法定代理人　丙○○
訴訟代理人　乙○○
上列當事人間請求清償信用卡消費款事件，上訴人對於民國96年
5月17日本院中壢簡易庭95年度壢簡字第1208號第一審判決提起
上訴，於民國96年10月9日言詞辯論終結，本院判決如下：
    主    文
上訴駁回。
第二審訴訟費用由上訴人負擔。
    事實及理由
一、被上訴人起訴主張：
  (一)上訴人於民國91年3 月19日向被上訴人請領信用卡（卡號：
    0000-0000-0000-0000 號，下稱系爭信用卡）使用，並簽訂
    信用卡使用契約，依約上訴人即得持卡於財團法人聯合信用
    卡處理中心等之特約商店簽帳消費或辦理預借現金，但應給
    付按年息15% 計算之利息，另應按月加計未付款項以2%計算
    之違約金。上訴人使用系爭信用卡迄今，尚積欠消費款帳款
    新臺幣（下同）155,932 元未償還，其中本金為139,972 元
    ，爰依兩造間之信用卡使用契約之法律關係提起本件訴訟。
  (二)原審判命上訴人應給付被上訴人155,932 元，及其中139,97
    2 元自95年6 月17日起至清償日止，按年息15% 計算之利息
    ，並按月加計2%計算之違約金（原審主文誤載為：並按月以
    年息2%計算之違約金），於法並無違誤，並聲明：上訴駁回
    。
二、上訴人則以：
  (一)上訴人並未向被上訴人申請信用卡使用，系爭信用卡係訴外
    人呂淑芬未經其同意或授權，以上訴人名義向被上訴人申請
    後盜刷，並在簽帳單上偽簽上訴人之簽名，造成上訴人之信
    用及財力之喪失，上訴人已於95年3 月23日對呂淑芬涉嫌竊
    盜、偽造文書、詐欺等之違法行為，向臺灣桃園地方法院檢
    察署提出刑事告訴（96年度偵字第4003號），請求裁定停止
    本件訴訟程序，待刑事訴訟終結後，再予續行訴訟。
  (二)緣原審判決命上訴人應給付被上訴人共計155,932 元，及其
    中139,972 元自95年6 月17日起至清償日止，按年息15% 計
    算之利息，並按月加計以2%計算之違約金。惟原審判決對有
    利於上訴人之事實及證據均漏未審酌，單憑被上訴人之片面
    說詞即為不利於上訴人之判決，且對有利於上訴人之證據均
    拒不採酌，原判決認事用法即有違誤。
  (三)又原審判決認上訴人應給付被上訴人如判決主文所示之款項
    ，其主要理由略以：
   (1)證人呂淑芬申請系爭信用卡之目的之一係為清償上訴人積
     欠其他信用卡之債務，核與被上訴人提出系爭信用卡消費
     明細表中確有一筆代償荷蘭銀行信用卡債務63,502元之紀
     錄相符，並有郵政劃撥存款收據影本附卷可憑。
   (2)顯見上訴人確有將系爭信用卡借給呂淑芬使用，且知悉積
     欠系爭信用卡之金額，並願支付系爭信用卡之債務，並已
     將系爭信用卡取回，上訴人雖辯稱其有十幾張信用卡，然
     若上訴人自始至終均不知遭呂淑芬冒名申請系爭信用卡，
     何以會主動打電話給被上訴人之客服中心，且於被上訴人
     之管理部人員回電時，上訴人均未提及遭人冒名申請系爭
     信用卡之情事，反而表示借給朋友使用系爭信用卡，並願
     意負擔系爭信用卡之債務，況且其當時持有系爭信用卡，
     豈有不知其所說的是哪張信用卡之理，是上訴人既授權、
     同意呂淑芬以其名義向被上訴人申請信用卡使用，自應負
     清償系爭信用卡帳款之責任云云。
  (四)茲將詳細之上訴理由列述如下：
    (1)上訴人絕無授權或同意訴外人呂淑芬向被上訴人申請系爭
      信用卡使用，實係呂淑芬未經上訴人同意擅自向被上訴人
      申辦信用卡並盜刷使用。上訴人已於95年3 月23日對訴外
      人呂淑芬之違法行為（涉嫌竊盜、偽造私文書、偽造信用
      卡、行使偽造私文書、詐欺取財等刑事犯罪），向桃園地
      檢署提出刑事告訴，刻正由桃園地檢署偵查中（96年度偵
      字第4003號），且承辦檢察官亦已釐清呂淑芬確有冒辦及
      盜刷上訴人信用卡之重大嫌疑。
    (2)實則，訴外人呂淑芬冒上訴人名義向銀行申辦信用卡之事
      ，並非只有本件被上訴人一家，呂淑芬冒辦或盜刷之現金
      卡、信用卡，尚有『安信銀行』、『花旗銀行』、『國泰
      世華銀行』、『渣打銀行』、『荷蘭銀行』、『玉山銀行
      』、『安泰商業銀行』、『中華商業銀行』、『遠東銀行
      』等數十家。以常理論，上訴人何以要授權或同意訴外人
      呂淑芬，以上訴人名義向數家銀行申辦信用卡？若要申辦
      信用卡，上訴人有空閒的時間亦可自行辦理，申辦信用卡
      之手續亦非複雜，根本無需授權呂淑芬。
    (3)再者，訴外人呂淑芬冒用上訴人名義申辦前揭數拾家銀行
      之信用卡並盜刷之，其盜刷金額粗估至少達145 萬元以上
      ，證人呂淑芬雖到庭證稱：「（妳有看過這份信用卡申請
      書？）內容是我寫的，當時被告本人還有其他人都在場…
      」、「被告將信用卡借給我幫助解決我的債務問題…」云
      云，惟證人呂淑芬所述全屬謊言，上訴人根本不知道呂淑
      芬以上訴人名義申辦系爭信用卡，更不可能將信用卡借給
      呂淑芬使用，且以常理而論，若非財力資力充足之情況下
      ，一般人並無可能授權或同意他人以本人名義申辦信用卡
      並刷卡消費，且消費金額高達百萬元以上，而本件上訴人
      並非有錢之人，家中經濟亦屬小康，上訴人更無積欠呂淑
      芬任何債務，則上訴人有何理由要授權、同意呂淑芬申辦
      、使用系爭信用卡？
    (4)實則，上訴人所自行申辦之信用卡（按不包括呂淑芬以上
      訴人名義冒辦之信用卡，蓋上訴人根本不知道），均要求
      發卡銀行將信用卡及帳單寄至訴外人呂淑芬之處所，蓋上
      訴人不欲家人知悉上訴人有申辦信用卡，故上訴人當然知
      道呂淑芬持有上訴人所申辦之信用卡，前開事實亦為證人
      呂淑芬所肯認：「因為當時我們二人是好朋友，而且信用
      卡大部分都寄我家…」即明。惟查，上訴人從未同意呂淑
      芬得使用上訴人之信用卡消費，而上訴人之所以會發現呂
      淑芬竟冒上訴人名義申辦信用卡並盜刷之，係因上訴人任
      職於荷蘭銀行之哥哥，告知上訴人為何消費款項遽增，上
      訴人始開始懷疑信用卡可能遭他人盜用，惟當時上訴人尚
      無法確定是否為呂淑芬所盜用，故上訴人立即向呂淑芬要
      求拿回先前所有寄至呂淑芬處所之信用卡（包括本件被上
      訴人之信用卡），惟因上訴人放在呂淑芬處之信用卡有數
      拾張，上訴人對於究竟那些信用卡係上訴人本人申辦？那
      些信用卡係呂淑芬冒辦？上訴人早已不復記憶，故上訴人
      為查明究竟有無冒辦盜刷之情事，分別打電話予各銀行之
      信用卡服務中心（包括本件被上訴人銀行），向各銀行表
      示要將信用卡剪掉或停辦，以免呂淑芬又擅自向各銀行申
      請掛失並補發信用卡，此即為上訴人打電話予被上訴人之
      信用卡服務中心僅要求要將信用卡剪掉，而未表示上訴人
      之信用卡遭他人冒名申請並盜用之緣故。
    (5)又查，上訴人均將自行申辦之信用卡寄至呂淑芬之處所，
      故上訴人在95年2 月10日致電予被上訴人之服務人員時，
      始會表示：「因為我的卡片我之前是借朋友用…後面我發
      現是說，她之前用的時候她刷了那些金額她都會告訴我，
      除了你們這張卡以外我還有別的卡片，我發現就是說她已
      經用到金額已經很多了，我覺得這樣子對我來講，我發現
      對我來講很不保險，所以我想要把卡片剪掉…那問題是，
      我的基本資料她都有，那我現在要怎麼防止就是說，我很
      怕我這邊跟你們更改資料或是掛失，或是怎麼樣，她那邊
      又會去打電話跟你們更改回去…（問：卡片有在妳手上嗎
      ？）有啊，可是我怕她會掛失啊！」，實則，上訴人當時
      在電話中之真意係：「上訴人之信用卡均由呂淑芬持有中
      ，並非借給呂淑芬使用，後來上訴人向呂淑芬拿回多家銀
      行之信用卡卡片後，亦包括被上訴人公司之系爭信用卡卡
      片後，上訴人始發現呂淑芬竟在未經上訴人之同意，亦無
      告知上訴人之情形下，擅自使用上訴人之信用卡，故上訴
      人覺得沒有保障」。惟上訴人卻無法確定系爭信用卡究否
      為呂淑芬所冒辦盜刷，上訴人始未於電話中提及遭呂淑芬
      冒名申辦系爭信用卡之情事，惟當不得據此推論上訴人有
      授權或同意呂淑芬使用系爭信用卡。是本件原審判決僅以
      被上訴人所提出之電話譯文，逕認上訴人已授權、同意呂
      淑芬使用系爭信用卡，容有違誤。
    (6)末查，荷蘭銀行之信用卡雖係上訴人本人所申辦，惟參前
      所述，該荷蘭銀行信用卡及帳單亦係直接寄至呂淑芬之處
      所，上訴人並無同意呂淑芬使用荷蘭銀行之信用卡消費，
      惟呂淑芬竟擅自使用荷蘭銀行信用卡刷卡消費，該荷蘭銀
      行63,502元之信用卡債務，根本係呂淑芬盜刷所致，也因
      如此，呂淑芬始會未經上訴人同意又擅自向被上訴人申請
      代償荷蘭銀行之卡債，故原審判決以此逕認上訴人同意呂
      淑芬申請使用系爭信用卡，亦不無速斷之嫌等語資為抗辯
      。並聲明：1.原判決廢棄。2.被上訴人在第一審之訴駁回
      。
三、兩造不爭執之事項：
  (一)系爭信用卡申請書是訴外人呂淑芬填寫簽名。
  (二)被上訴人所提出95年2 月10日電話錄音為上訴人之聲音，錄
    音內容與譯文相符。
四、本件被上訴人主張上訴人向其申請系爭信用卡使用，並積欠
    上開簽帳消費款之事實，業據被上訴人提出與其所述相符之
    信用卡申請書、信用卡約定條款、消費明細表、繳款明細表
    等為證，惟為上訴人所否認，並以前揭情詞置辯，是本件之
    爭點厥為：上訴人是否有授權、同意訴外人呂淑芬填寫信用
    卡申請書，並同意其使用系爭信用卡？經查：
  (一)系爭信用卡申請書是訴外人呂淑芬填寫簽名乙節，此為兩造
    所不爭執；參以證人呂淑芬於原審證稱：上訴人與伊原係好
    朋友，上訴人將信用卡借給伊幫助解決伊的債務問題，除了
    系爭信用卡外還有其他信用卡，帳單都是寄到伊的住居所，
    辦理系爭信用卡主要是清償上訴人其他的信用卡債務，後來
    上訴人將系爭信用卡拿回去等語（見原審96年5 月3 日言詞
    辯論筆錄），以及上訴人於本院陳稱：「（荷蘭銀行的信用
    卡是誰在用？）卡片一直是我在用，直到信用卡期限到了我
    去換卡，新卡片寄到呂淑芬的家裡，我再向呂淑芬拿，但帳
    單是我請呂淑芬幫忙繳…」等語（見本院96年9 月6 日準備
    程序筆錄），又上訴人自承為其持有使用之前開荷蘭銀行信
    用卡之91年2 月13日帳單應繳金額為63,502元，帳單係寄至
    桃園縣中壢市○○路4 號亨通機械企劃室，即上訴人斯時任
    職之公司地址之事實，亦有被上訴人所提出之荷蘭銀行信用
    卡帳單乙紙附卷可按（見本院卷第32頁），核與被上訴人於
    原審所提出系爭信用卡消費明細表中於91年3 月20日確有一
    筆代償荷蘭銀行信用卡債務63,502元之紀錄、郵政劃撥存款
    收據影本等相符（見原審卷第25頁、第57頁），復參以系爭
    信用卡自該日辦理信用卡餘額代償上訴人所持有前開荷蘭銀
    行信用卡消費款後至94年11月9 日間，系爭信用卡陸續共計
    有45筆消費款（見原審卷第25頁系爭信用卡消費明細表），
    以及上訴人曾致電被上訴人設立之客服中心，被上訴人之客
    戶用卡安全管理部則於95年2 月10日打電話給上訴人，上訴
    人於當時之電話對話中自承：「因為我的卡片之前是借朋友
    用」、「因為我想說她有困難就先借他用」、「…後面我發
    現是說，她之前用的時候她刷了哪些金額她都會告訴我…」
    、「帳款金額…AIG 的好像是9 萬多還是14萬多啊」、「（
    是，那因為就是你是把卡片借給她的緣故，所以這帳款最後
    我們還是會請你支付這個款項）沒有關係，我現在就是我支
    付這些款項都沒有關係…」、「（…卡片有在你手上嗎）有
    啊，可是我怕她會掛失啊」、「（對對，請問你傳真機號碼
    是多少呢）…喂，000000000 」等語，此有上訴人於原審及
    本院均不爭執真正之電話譯文及錄音光碟片附卷可稽，堪認
    上訴人確有將系爭信用卡借給呂淑芬使用，且知悉積欠系爭
    信用卡之金額，並願支付系爭信用卡之債務，並已將系爭信
    用卡取回甚明，至上訴人雖辯稱其有十幾張信用卡，在電話
    中無法確認是否為系爭信用卡，以及該荷蘭銀行63,502元之
    信用卡債務，係呂淑芬盜刷，也因如此，呂淑芬始會未經上
    訴人同意又擅自向被上訴人申請代償荷蘭銀行之卡債云云，
    惟查，如前所述，上訴人所有之荷蘭銀行信用卡91年2 月消
    費款63,502元帳單，係寄至上訴人公司地址，此為上訴人所
    明知者，若系爭信用卡確係遭呂淑芬冒名申辦、使用，何以
    申辦系爭信用卡用途係逕予代償前揭上訴人之荷蘭銀行信用
    卡消費款63,502元，而上訴人卻聲稱毫不知情？何況，上訴
    人自承前開荷蘭銀行信用卡，一直係伊持有使用中（見本院
    96年9 月6 日準備程序筆錄），凡此確與常情不符，且上訴
    人係於系爭信用卡申辦近4 年，且消費40幾筆款項後，方主
    動打電話給被上訴人之客服中心，且於被上訴人之用卡安全
    管理部人員回電時，上訴人均未提及遭人冒名申請系爭信用
    卡之情事，反而表示借給朋友使用系爭信用卡，並願意負擔
    系爭信用卡之債務，況且上訴人當時持有系爭信用卡，豈有
    不知其所說的是哪張信用卡之理，是上訴人辯稱未授權或同
    意呂淑芬申辦及使用系爭信用卡云云，實與經驗法則有違，
    委無足採。
  (二)綜上，堪認上訴人確授權、同意呂淑芬以其名義向被上訴人
    申請系爭信用卡使用，依法自應負清償系爭信用卡帳款之責
    任。
五、又「訴訟中有犯罪嫌疑牽涉其裁判者，法院得在刑事訴訟終
    結前，以裁定停止訴訟程序」，民事訴訟法第183 條固定有
    明文，惟所謂訴訟中有犯罪嫌疑涉其裁判，係指在民事訴訟
    繫屬中，當事人或第三人涉有犯罪嫌疑，足以影響民事訴訟
    之裁判，非俟刑事訴訟解決，民事法院即無從或難於判斷者
    而言，例如當事人或第三人於民事訴訟繫屬中涉有偽造文書
    、證人偽證、鑑定人為不實之鑑定等罪嫌，始足當之。法院
    雖得命在刑事訴訟終結以前，裁定停止訴訟程序，但法院得
    自由決定應否停止訴訟程序。本件上訴人雖主張系爭信用卡
    申請書係呂淑芬偽造，並已對呂淑芬提起刑事告訴云云，然
    前揭文書非上訴人親自填寫、申請之事實，業經證人呂淑芬
    於原審證稱無訛，並為上訴人所不爭執，至上訴人是否仍應
    負清償系爭信用卡帳款之責，法院仍得為判斷，是本件尚無
    停止訴訟程序之必要，上訴人聲請停止本件訴訟程序，不應
    准許，併予敘明。
六、從而，被上訴人本於信用卡使用契約之法律關係，請求上訴
    人給付155,932 元，及其中139,972 元自95年6 月17日起至
    清償日止，按年息15% 計算之利息，並按月加計2%計算之違
    約金，為有理由，應予准許。是原判決命上訴人如數給付並
    依職權宣告假執行，於法並無不合。上訴意旨仍執陳詞，指
    摘原判決不當，求予廢棄改判，為無理由，應予駁回。
七、本件事證已臻明確，兩造其餘攻擊及防禦方法及所提出之證
    據，經核與判決之結果均不生影響，本院爰不一一論述，附
    此敘明。
據上論結，本件上訴為無理由，依民事訴訟法第436 條之1 第3
項、第449 條第1 項、第78條，判決如主文。
中　　華　　民　　國　　96　　年　　10　　月　　23　　日
                  民事第一庭    審判長法　官　郭琇玲
                                      法  官  林哲賢
                                      法  官  汪智陽
以上正本證明與原本無異。
不得上訴。
                                      書記官　葉菽芬
中　　華　　民　　國　　96　　年　　10　　月　　23　　日
